臺灣高等法院民事判決　　　　　　　　 99年度上易字第644號
上　訴　人　社團法人台灣賽車會
法定代理人　楊苡菁
被　上訴人　復興航空運輸股份有限公司
法定代理人　林明昇
訴訟代理人　王遠蕙
上列當事人間請求返還不當得利事件，上訴人對於中華民國99年
5月31日臺灣士林地方法院99年度訴字第168號第一審判決提起上
訴，本院於民國100年1月4日言詞辯論終結，判決如下：
    主  文
上訴駁回。
第二審訴訟費用由上訴人負擔。
    事實及理由
壹、程序事項：
    被上訴人之法定代理人原為陳哲雄，嗣於民國(下同)99年6
    月17日變更為林明昇，有股份有限公司變更登記表影本在卷
    可稽(見本院卷第84頁)，被上訴人乃向本院具狀聲明承受訴
    訟，核無不合，應為准許。
貳、實體方面：
一、上訴人起訴主張：
  (一)伊前為籌辦為期三天之「澎湖國際賽車節－T1大賽車」活動
    （下簡稱「T1大賽車」），於98年5月間與被上訴人協商贊
    助事宜，經被上訴人同意以價值新臺幣（下同）10萬元之30
    張臺北－馬公來回機票及價值8萬8,000元被上訴人全臺航線
    98年9月機上DM廣告作為贊助，惟因T1大賽車籌備不及，故
    伊於98年6月間決定將T1大賽車改為於98年9月26日舉辦「澎
    湖T1/926賽道公測」（下簡稱「系爭活動」，嗣又於98年8
    月間因88水災而決定延至同年10月10日舉辦），並向被上訴
    人確認是否願繼續贊助，經被上訴人允諾贊助，伊即依被上
    訴人要求，將被上訴人列為獨家贊助商。詎98年8月間，被
    上訴人表示因系爭活動未附澎湖縣政府（下簡稱「縣政府」
    ）同意書，要求伊重新修訂贊助約定書，將贊助費用縮減為
    價值5萬元之15張臺北－馬公來回機票及排除T1大賽車之內
    容，經伊同意後，由於系爭活動在即，伊即為被上訴人進行
    相關作業，所有系爭活動之廣告文宣圖樣早已定稿，且交付
    印刷，並已刊載於各大雜誌中，惟被上訴人竟未依約將活動
    海報刊登於98年9月之機上廣告，亦未履行給付伊15張臺北
    －馬公來回機票，更於系爭活動結束後來函否認一切，並要
    求伊停止使用其商標。甚至伊經被上訴人允諾給予系爭活動
    之9折優惠票價後，伊為吸引報名人員購買被上訴人機票，
    便於活動辦法中公告9折優惠票價以吸引報名人員購買被上
    訴人機票，惟被上訴人事後竟以無機位為由，拒絕提供優惠
    機票，致伊須以高價另向訴外人立榮航空購買機票，伊團員
    方得搭乘加開之航班順利到達澎湖完成系爭活動。依兩造間
    所成立之贊助約定契約，被上訴人應給付之來回機票應於98
    年10月10日活動前交付伊作為抽獎之用，而機上廣告則係為
    宣傳活動，自應於9月前刊登，其均屬期限利益之債，被上
    訴人未於期限履行，對伊而言已無利益，故伊依民法第255
    條之規定，以起訴狀繕本送達被上訴人為解除契約之意思表
    示，被上訴人應依民法第179條後段規定返還所受之利益。
    倘法院認定兩造間自始無契約關係存在，被上訴人受自伊所
    取得之利益無法律上原因，亦應依民法第179條前段規定，
    返還所受之利益。為此，爰依民法不當得利之法律關係，訴
    請被上訴人返還自伊所取得之廣告宣傳利益45萬4,601元（
    含廣告、海報等設計、印製、施工費用8萬7,601元；廣告文
    宣刊載網站、雜誌等宣傳利益36萬7,000元）及伊因被上訴
    人不當得利所受之損害15萬2,618元（機票價差1萬4,618元
    、贊助機票及機上雜誌廣告共13萬8,000元）。
  (二)此外上訴人因信賴被上訴人對系爭活動贊助之口頭承諾，乃
    依兩造合意之內容，為被上訴人製作廣告文宣，經被上訴人
    校稿確認後，上訴人將文宣刊載於車類網站、雜誌中。豈料
    ，被上訴人於期限屆至竟未履行約定，未於期限中給付上訴
    人15張台北一馬公來回機票及9月機上廣告之刊登，並拒絕
    販售9折優惠機票予上訴人，嗣後並過河拆橋，斷然否認兩
    造贊助契約存在，而不為彌補，致令上訴人受有上開被上訴
    人得利之損失，是上訴人前以不當得利為本件請求基礎，惟
    因被上訴人對於是否成立契約之法律關係有所爭執，雖該項
    爭執並非判斷有無法律上原因之必要關鍵，然依事實情狀觀
    之，被上訴人之行為，亦有於契約未成立時，即為準備或商
    議訂立契約之時，以前揭違反誠實及信用方法之行為，使上
    訴人善意信賴契約得以成立、被上訴人將履行契約之情，而
    受有損害，故上訴人實有補充擴張法律上陳述之理由，即補
    充「損害賠償」為本件請求基礎之一。
  (三)對被上訴人之答辯略以：
    1.上訴人於被上訴人辦公室取得吳佳璇當面之口頭承諾後，
      於7月3日以電子郵件傳送依雙方議定之條件所作成之企劃
      書予吳佳璇，吳佳璇遂於7月6日以電子郵件回覆並傳送商
      標商名予上訴人作為系爭活動使用，之後陸續於7月15日
      、7月16日、8月4日對海報校稿，此等電子郵件之往來內
      容，均足為被上訴人員工吳佳璇口頭承諾之證明。是上訴
      人提供商標商名予上訴人，及對海報校稿之行為，應係認
      知兩造間有贊助契約存在，認定上訴人有依約為其製作海
      報之義務。
    2.被上訴人於6月5日為T１大賽車活動所回應之電子郵件中
      ，業已提出贊助之計算方式，即價值10萬元之30張台北馬
      公來回機票及價值8萬8,000元之9月機上廣告，並以「以
      上請確認，若可能的話請回覆我」等語詢問上訴人是否接
      受贊助內容，即可證明被上訴人業已同意該贊助內容。且
      被上訴人於原審答辯狀第5頁以下、答辯(三)狀第7頁中，
      及99年10月27日於本院審判筆錄第3頁上之陳述，均承認
      給予上訴人9折優惠票價，已堪證明被上訴人有同意贊助
      ，其內容業已確定。
    3.上訴人係依被上訴人指示，將其商標商名置入所有廣告文
      宣中並印刷使用，故如當時有被上訴人通知終止，則上訴
      人必須重製文宣而支出二次製作費用，而由被上訴人負擔
      其中一次之製作費；然因被上訴人並未通知終止，致上訴
      人不能及時重製，而被迫繼續使用印有被上訴人商標商名
      之廣告文宣。故上訴人支出之製作費，即屬被上訴人節省
      製作費支出之利益；且系爭文宣業因刊登後無法回復原狀
      ，被上訴人並無法返還其既得利益，故應依上證7之內容
      及單據為據，償還文宣製作費之價額8萬7,601元予上訴人
      。故若無被上訴人允諾贊助，上訴人便無須為自己刊登廣
      告，故上訴人向重車論壇網站、OCar全車網、2手車訊網
      、Carnews車訊網、MOTOYOYO車網、正如-騎士風月刊、流
      行騎士月刊、Option改裝車訊雜誌刊登廣告，係為履行企
      劃書對被上訴人之承諾。而繪有被上訴人商標底紋之文宣
      得以刊登於前揭媒體，係因上訴人給予前揭媒體冠名協辦
      系爭活動之對價利益，方得與之交換等值廣告，系爭活動
      之冠名協辦名義具有對價之36萬7,000元價值，故上訴人
      為被上訴人登廣告於前揭媒體中，係因上訴人損失交換廣
      告之對價利益，始致被上訴人得以免除支付前揭廣告費用
      36萬7,000元之利益。被上訴人未履行贊助契約所負之對
      待給付義務，除自行使用系爭海報張貼外，亦使上訴人為
      履行系爭贊助契約，而將被上訴人商名冠以「本活動由復
      興航空獨家贊助」名義、以被上訴人之商標商名作為海報
      底紋，並為被上訴人向前揭媒體刊登廣告，致被上訴於無
      法律上之原因而取得權利，令上訴人受有損害。上訴人損
      害與被上訴人獲利間、二者存有互補因果關係，該當不當
      得利要件。
  (四)上訴人爰於原審起訴請求判命被上訴人應給付上訴人60萬7,
    219元及自起訴狀繕本送達翌日起至清償日止，按年息5% 計
    算之利息。上訴人並願供擔保，請准宣告假執行。惟原審為
    上訴人敗訴之判決，上訴人不服，提起上訴，爰於本院聲明
    為：1.原判決廢棄。2.被上訴人應給付上訴人60萬7,219元
    及自起訴狀繕本送達翌日起至清償日止，按年息5%計算之利
    息。
二、被上訴人則以下列辯詞資為抗辯：
    上訴人於98年5月間，主動以T1大賽車企畫書，要求伊贊助
    由縣政府主辦之賽車活動，伊取得上訴人所提供之贊助提案
    後即進行整理，發現上訴人所稱之縣政府主辦之證明，竟僅
    為「開會通知單」，於98年7月16日電洽得知縣政府並未主
    辦該活動，且未獲同意，乃要求上訴人提供縣政府同意主辦
    之公文或其它證明文件，惟上訴人嗣於98年8月4日提供之縣
    政府府旅推字第0980037291號函，卻顯示縣政府僅同意擔任
    系爭活動協辦單位，因上訴人所提出之T1大賽車企畫書內容
    與系爭活動間有名實不符之情形，故伊於98年8月6日即電告
    上訴人無法簽訂贊助約定書，於98年8月11日未依上訴人之
    要求回簽契約書，是雙方無法就系爭活動成立任何合作關係
    ，是伊並無違約之事實。雖上訴人主張吳佳璇口頭承諾而契
    約成立云云，實乃上訴人自始即以虛偽不實之企劃書，使伊
    之員工吳佳璇陷於錯誤判斷而將商標電子圖檔對其提供，並
    因誤信上訴人獲有澎湖縣政府主辦系爭活動之同意及授權，
    始就上訴人之提問為之配合及應答；自始自終，吳佳璇均未
    向上訴人表示其有權代表被上訴人就贊助案為任何同意與否
    之決定，且原審判決亦認定上訴人與之相關討論並無法表示
    伊同意或承諾贊助系爭活動，此僅為契約前之磋商。是上訴
    人未經伊授權即任意使用被上訴人商標，非但未使伊得利，
    反有侵害伊商標權並增加系爭活動公信力之嫌，且其上訴人
    係將伊商標圖案放在各個文件上，伊並不知悉，而關於9折
    優惠部分，是團體票並有為之承諾，但並無保留位置。並於
    本院答辯聲明：上訴人之上訴駁回。
三、兩造不爭執事項：
  (一)上訴人於98年5月間為舉辦T1大賽車活動，向被上訴人尋求
    贊助，由被上訴人公關部門員工吳佳璇接洽，並於同年6月1
    日將T1大賽車企畫書及贊助表以電子郵件傳送予被上訴人。
  (二)上訴人於98年7月3日，將系爭活動企畫書、贊助約定書以電
    子郵件傳送予被上訴人；又於同年8月6日，將修訂後之贊助
    約定書，以電子郵件傳送予被上訴人。
  (三)上訴人於98年8月4日提供縣政府所發之府旅推字第09800372
    91號函予被上訴人。
  (四)被上訴人於98年10月23日收受由上訴人所寄發主張被上訴人
    違約之電子郵件。
  (五)被上訴人於98年10月29日以營運字第98-050號函就上訴人未
    經授權擅用被上訴人公司名稱及商標事通知上訴人，上訴人
    則於98年11月5日以98年灣賽（台）字第2009110501號回復
    。
  (六)被上訴人業以2009年7月6日以電子郵件傳送被上訴人商標商
    名予上訴人 ，同年7月15日、7月16日就系爭海報校稿。
  (七)上訴人業以上證7繪有被上訴人商標底紋及獨家贊助字樣之
    文宣，予重車論壇網站、OCar全車網、2手車訊網、Carnews
    車訊網、MOTOYOYOY車網、正如-騎士風月刊、流行騎士月刊
    、Option改裝車訊雜誌交換，如上證8，刊登於該媒體中。
  (八)系爭活動海報，業於被上訴人張貼於馬公機場內被上訴人購
    買票櫃台及行李託運窗口之樑柱上。
  (九)被上訴人之法務僅有處理被上訴人法務工作，並無否決系爭
    贊助權限。
四、兩造爭執事項：
  (一)被上訴人有無口頭同意或承諾贊助上訴人所舉辦之系爭活動
    ？贊助約定書未經蓋章回簽，是否構成契約未成立？被上訴
    人收到澎湖縣政府98年5月13日開會通知單、98年8月3日公
    文是否足使被上訴人拒絕贊助系爭活動？
  (二)承上述，若有承諾或同意，則被上訴人同意贊助之內容為何
    ？
  (三)被上訴人是否受有廣告宣傳利益45萬4,601元（含廣告、海
    報等設計、印製、施工費用8萬7,601元；廣告文宣刊載網站
    、雜誌等宣傳利益36萬7,000元）？是否有法律上原因？
  (四)上訴人是否因被上訴人不當得利而受有損害15萬2,618元（
    含機票價差1萬4,618元、贊助機票及機上雜誌廣告共13萬8,
    000元）？
五、得心證之理由：
  (一)被上訴人有無口頭同意或承諾贊助上訴人所舉辦之系爭活動
    ？贊助約定書未經蓋章回簽，是否構成契約未成立？被上訴
    人收到澎湖縣政府98年5月13日開會通知單、98年8月3日公
    文是否足使被上訴人拒絕贊助系爭活動？
    1.查上訴人雖以其於98年7月3日以電子郵件傳送系爭活動DM
      原稿、企劃書、贊助約定書予被上訴人（見原審卷第120
      、15至23頁），被上訴人並於98年7月6日以電子郵件回覆
      （見原審卷第118至119），98年7月15日、7月16日、8月4
      日(見原審卷第114、116、117頁)並對海報校稿之電子郵
      件之往來內容，主張被上訴人員工吳佳璇已口頭承諾，惟
      為被上訴人所否認，且查上開98年7月3日電子郵件中亦另
      載有「『有沒有可能在機票上給予折扣』?本會即可於活
      動辦法中指定航空公司或設計包套行程，將所有參加人限
      定搭乘復興航空，此部分亦麻煩吳主任『爭取』看看」等
      文字，可見上訴人所稱贊助內容仍在爭取及磋商中，而上
      開98年7月6日電子郵件既記載合約部分正經被上訴人公司
      法務人員正在過目中(亦即尚未核准)，且表示「應該」沒
      有問題，應屬被上訴人人員主觀之猜測，否則無須使用「
      應該」一詞，顯然被上訴人對系爭活動是否與上訴人簽訂
      合約尚未定案，是上訴人主張被上訴人有口頭承諾，尚有
      誤會。至上訴人復主張法務人員僅負責法務工作，並無權
      限否定贊助決定云云，然查既然系爭合約仍在法務人員審
      查中，表示被上訴人仍在斟酌中，尚未達最後階段決定權
      人手中，故上訴人此部分主張並無法作為有利上訴人之認
      定。而被上訴人人員吳佳璇雖有交付公司logo(標誌)予上
      訴人之情，亦係屬兩造磋商過程中交付對方參考之文件，
      為將來契約如果成立預作準備，自難遽認被上訴人有口頭
      承諾之情。
    2.又查上訴人主張被上訴人同意給予系爭活動9折優惠票價
      ，及利用系爭海報作張貼之行為，亦可證明被上訴人有贊
      助系爭活動之認知云云，經查被上訴人係稱有承諾團體票
      有9折優惠，但並沒有要保留位置等語(見本院卷第180頁)
      ，是團體票得打9折優惠，乃一般商業交易都可能發生之
      事，自難此有何特別而得推認被上訴人已對系爭活動承諾
      贊助。再者，上訴人所提出在被上訴人馬公航空站櫃臺所
      拍攝之系爭活動海報照片（見原審卷第121頁）部分，經
      查證人即被上訴人馬公營業處副理陳鳳琴於原審證稱：上
      開照片上所顯示之海報係被上訴人馬公營業處員工所張貼
      ，依被上訴人公司與縣政府互動之慣例，縣政府若有活動
      需張貼海報，會將海報送到馬公營業處，伊等會協助張貼
      ，伊等有一天在辦公室發現上開海報，因其上有縣政府協
      辦字樣，伊等便依慣例張貼，而未向縣政府求證，無論是
      公司或立榮或華信公司，只要澎湖縣政府的字樣都會協助
      張貼海報等語（見原審卷第172頁背面至173頁）。可知被
      上訴人於馬公航空站櫃臺張貼系爭活動海報，係因系爭活
      動為縣政府協辦，而依慣例配合張貼宣傳，顯然並非因被
      上訴人承諾或同意贊助系爭活動之故。是上開照片亦不足
      以作為被上訴人承諾或同意贊助系爭活動之證明，故上訴
      人此部分張，亦不可採。
    3.再查上訴人雖主張贊助內容如贊助約定書所載云云(見本
      院卷第160頁)，惟查上開贊助約定書(見本院卷第79頁)並
      無被上訴人簽名或蓋章，已難認被上訴人就系爭活動已表
      示承諾，雖上訴人復主張系爭贊助要約，上訴人早於98年
      7月6日獲得吳佳璇口頭承諾而成立，後再於8月6日傳送修
      改後之贊助約定書，已非要約，故系爭贊助約定書未經蓋
      章回簽，並不影響已成立之契約云云。然查上訴人於98年
      8月6日將修訂後之系爭活動之上開贊助約定書傳送予被上
      訴人，係表示「如法務室單純就內容有意見  原則上請其
      修改  我這裡應該沒有太大問題  敬請於8/11前確定簽約
      事宜以便我們製作各項廣告文宣」，此有98年8月6日電子
      郵件附卷可憑（見原審卷第113頁）。而審之上訴人此次
      所傳送之修訂後系爭贊助約定書，與同年7月3日所傳送之
      贊助內容完全不同(見原審卷第22、23頁)，除益見上訴人
      主張被上訴人已於98年7月6日承諾或同意贊助系爭活動之
      不足採信外，更足徵上訴人於98年8月6日所提出新修訂後
      之系爭活動贊助約定書，亦尚未經被上訴人承諾或同意自
      明，上訴人甚至定期催告被上訴人須於同年8月11日前確
      定是否簽約，以便製作各項廣告文宣，可見系爭贊助約定
      書須由被上訴人簽名或蓋章表示承諾後，上訴人始有接下
      來之廣告文宣製作，是被上訴人先前提供被上訴人logo予
      上訴人，並無妨礙上訴人作業及使上訴人陷於有贊助之錯
      誤認知之情，上訴人主張被上訴人提供logo行為，有違反
      民法第245條之1第1項第3款對上訴人以違反誠實信用方法
      使之誤信有訂約一節，顯無足採。此外被上訴人既已否認
      有在98年8月11日以前有為簽名或蓋章，上訴人亦未舉證
      證明被上訴人曾於同年8月11日之前承諾或同意贊助系爭
      活動，益證被上訴人並無承諾或同意贊助系爭活動，上訴
      人前開主張，亦不可採。至上訴人主張雙方初始議定之條
      件，乃包含使被上訴人享有隔年舉辦之T1大賽車活動廣告
      宣傳權益，故為保障權益，乃主動提出贊助書作為擔保，
      此見原贊助約定書第4、5條之擔保條件，故並非為要約所
      作，故被上訴人未回簽該贊助約定書，不影響已成立之契
      約云云。惟查上訴人在系爭贊助約定書並無如原贊助約定
      書有擔保之約定，兩份贊助約定書復明訂兩造權利義務，
      且在無論系爭贊助約定書或原贊助約定書均無被上訴人簽
      名或蓋章之情，自難認不回簽系爭贊助約定書不影響契約
      之成立與否，上訴人此部分主張，實不可採。
    4.再參以如被上訴人已於98年7月6日承諾或同意贊助系爭活
      動，被上訴人何須另於同年7月17日以電子郵件要求上訴
      人以電話「討論有關合作協助書（贊助約定書）的事」等
      語（見原審卷第116頁）？又查上訴人於同年7月31日下午
      3 時36分以電子郵件致函被上訴人對於必須到下週方能將
      縣政府開會通知交給被上訴人（見原審卷第115頁），而
      被上訴人隨即於當日下午4時53分以電子郵件致函上訴人
      要求「可能除了開會通知還需要有縣政府她們『同意』舉
      辦賽事等的相關文件喔」等語（見原審卷第114至115頁）
      。上訴人雖嗣於98年8月4日下午3時33分以電子郵件告知
      被上訴人已傳真縣政府所發之府旅推字第0980037291號函
      （見原審卷第25頁）予被上訴人等語（見原審卷第114頁
      ）。然被上訴人隨即於當日下午4時10分以電子郵件告知
      上訴人「已收到fax目前送交法務那邊」等語（見原審卷
      第113頁）。被上訴人既須將縣政府府旅推字第098003729
       1號函交由法務部門審核，足徵當時被上訴人仍未承諾或
      同意贊助系爭活動，況嗣後同年8月6日電子郵件中，復有
      修改後之系爭贊助約定書，並要求被上訴人在同年8月11
      日前回簽，被上訴人終至最後並未回簽等情，已如前述，
      可見雖有縣政府同意函，被上訴人最後仍未就是否贊助系
      爭活動為承諾。至上訴人主張被上訴人98年8月4日電子郵
      件內有關背版內容表示無問題部分，因本件被上訴人未承
      諾或同意系爭活動，已如前述，故雖有上開電子郵件內容
      ，至多亦係屬兩造磋商過程中交付對方參考之文件，為將
      來契約如果成立預作準備，自難認被上訴人有口頭承諾之
      情。
    5.綜上所述，上訴人無法舉證證明被上訴人確有承諾或同意
      贊助系爭活動，上訴人主張被上訴人有口頭同意或承諾贊
      助上訴人所舉辦之系爭活動云云，自不可採。是爭點(二)所
      謂如有承諾或同意，其贊助內容為何部分，即無庸審究，
      附此敘明。
  (二)被上訴人是否受有廣告宣傳利益45萬4,601元（含廣告、海
    報等設計、印製、施工費用8萬7,601元；廣告文宣刊載網站
    、雜誌等宣傳利益36萬7,000元）？是否有法律上原因？
    1.按依不當得利之法則請求返還不當得利，以無法律上之原
      因而受利益，「致他人受有損害」為其要件，倘無損害，
      即不構成不當得利（最高法院97年度臺上字第604號判決
      意旨參照）。
    2.上訴人主張被上訴人未通知終止契約，致上訴人不能及時
      重製，而被迫繼續使用印有被上訴人商標商名之廣告文宣
      ，故上訴人支出之製作費，即屬被上訴人節省製作費支出
      之利益，且系爭文宣因刊登後無法回復原狀，被上訴人並
      無法返還其既得利益，故應償還文宣製作費之價額云云。
      。然查上訴人所為之設計、製作、印刷、施工、刊載廣告
      及海報，均係為自己舉辦之系爭活動作宣傳之目的，被上
      訴人既未承諾或同意贊助系爭活動，已如前述，則上訴人
      自行在廣告及海報中印有被上訴人之商標、商名，難認被
      上訴人有受利益之意思，況縱受有廣告文宣效果，然上訴
      人始為廣告宣傳利益之主要受益人，被上訴人之商標或商
      名並未因此致上訴人受有任何損害，沒有被上訴人之商標
      商名，上訴人仍須製作上開廣告、海報，難認上訴人受有
      何損害，是主張則上訴人依不當得利之法律關係，請求被
      上訴人返還廣告宣傳利益共45萬4,601元，揆諸前開判決
      意旨，顯與不當得利返還請求權之要件不符，自不可採。
    3.雖上訴人另主張若無被上訴人允諾贊助，上訴人無須為自
      己刊登廣告，故上訴人向重車論壇網站、OCar全車網、2
      手車訊網、Carnews車訊網、MOTOYOYO車網、正如-騎士風
      月刊、流行騎士月刊、Option改裝車訊雜誌刊登廣告，係
      為履行企劃書對被上訴人之承諾云云，然查被上訴人並未
      承諾或同意贊助系爭活動，已如前述，已難認上訴人刊登
      廣告係為被上訴人而為，且查觀之上訴人在上開雜誌媒體
      刊登廣內容，主要字體係「選手募集」（見本院卷第124
      至128頁），被上訴人並非主角，況且上開媒體均係與汽
      車有關之刊物，讀者應係對車輛方面有興趣之人，上訴人
      亦有藉此宣傳系爭活動，爭取眾人參加之必要，故上訴人
      此部分主張自無足採。
  (三)上訴人是否因被上訴人不當得利而受有損害15萬2,618元（
    含機票價差1萬4,618元、贊助機票及機上雜誌廣告共13萬8,
    000元）？
    查被上訴人並未承諾或同意贊助上訴人所舉辦之系爭活動，
    已如前述，是所謂贊助內容即被上訴人提供機上雜誌廣告及
    贊助機票等，即不存在，自未因此受有何利益，並致上訴人
    受有損害，自與不當得利之要件不合，至被上訴人固稱有承
    諾機票有9折優惠，但亦稱係團體票，且沒有要保留位置等
    語(見本院卷第180頁)，而兩造既未就贊助系爭活動簽訂契
    約，則機票打9折優惠，應係針對一般商業交易中團體票因
    人數較多打9折之承諾，並非特定提供在系爭活動期間打9折
    優惠，故上訴人嗣後向被上訴人申購機票時，被上訴人以未
    保留系爭活動期間機位而未給付，亦不可歸責於被上訴人，
    ，故上訴人轉而向立榮航空公司購買機票而溢付1萬4,618元
    ，自無法由被上訴人負賠償責任，況被上訴人亦未受有何利
    益，則上訴人自不得依不當得利之法律關係，請求被上訴人
    給付15萬2,618元機票價差、贊助機票及機上雜誌廣告之不
    當得利。
  (四)綜上所述，上訴人無法證明被上訴人承諾或同意贊助系爭活
    動，且上訴人未受有45萬4,601元廣告宣傳利益、15萬2,618
    元機票價差、贊助機票及機上雜誌廣告之損害。從而，上訴
    人依不當得利等之法律關係，請求被上訴人給付60萬7,219
    元及法定遲延利息，為無理由，不應准許。原審為上訴人敗
    訴之判決，及駁回其假執行之聲請，並無不合。上訴意旨指
    摘原判決不當，求予廢棄改判，為無理由，應予駁回。
  (五)又本件事證已臻明確，兩造其餘之攻擊或防禦方法及證據，
    經本院斟酌後，認為不足以影響本判決之結果，自無逐一詳
    予論駁之必要，併此敘明。
六、據上論結，本件上訴為無理由，依民事訴訟法第449條第1項
    、第78條，判決如主文。
中    華    民    國   100    年    1     月    18    日
                    民事第五庭
                        審判長法  官  李錦美
                              法  官  陳博享
                              法  官  黃雯惠
正本係照原本作成。
不得上訴。
中    華    民    國   100    年    1     月    18    日
                              書記官  秦慧榮